臺灣苗栗地方法院刑事判決　　　　　　　　　　　　　九十三年度交訴字第一四號
　　公　訴　人　臺灣苗栗地方法院檢察署檢察官
　　被　　　告　戊○○
右列被告因公共危險等案件，經檢察官提起公訴（九十三年度偵字第五七二號），本
院判決如左：
    主  文
戊○○服用酒類，不能安全駕駛動力交通工具而駕駛，累犯，處有期徒刑參月；又駕
駛動力交通工具肇事，致人受傷而逃逸，累犯，處有期徒刑柒月；應執行有期徒刑玖
月。
被訴過失傷害部分，公訴不受理。
    犯罪事實
一、戊○○曾因過失傷害案件，經本院於民國八十八年八月二十四日，以八十八年度
    交易字第五一號判決，判處有期徒刑三月，如易科罰金以三百元折算一日確定，
    並於八十八年十月十日確定，甫於同年十一月九日易科罰金執行完畢。
二、詎戊○○仍不知悔改，明知酒後不得駕駛動力交通工具，於九十三年一月二十九
    日十七時許，在苗栗市建臺釣蝦場，飲用高粱酒二杯後，其駕駛動力交通工具之
    操控能力降低，已達不能安全駕駛之程度，竟仍於同日十八時許，駕駛車牌號碼
    Ｆ三─七二五號貨車，由飲酒地出發欲前往同市○○路。嗣於同日十八時二十分
    許，其自西往東方向沿同市○○路行駛至府前路口時，本應注意車前狀況，並隨
    時採取必要之安全措施，而依當時情形，有光線照明、道路無缺陷、無障礙物、
    視距正常等情觀之，又無其他不能注意之情事，其因酒精發生作用，致其注意力
    降低無法安全駕駛，而疏未注意車前狀況貿然行駛，致其所駕駛之貨車左後照鏡
    遂撞及於該路口由南向北行走府前路行人穿越道之己○○，造成己○○受有頭皮
    裂傷及外傷性蜘蛛膜下出血等傷害（涉犯過失傷害部分業據己○○撤回告訴）。
    戊○○於肇事後，明知已肇事，竟另行起意，未停車查看並即時施以必要之救護
    ，即駕車直行而逃逸，適為路經現場之丁○○發現並報警，經警依目擊事故之丙○○所提供之車號，循線於同市○○街四號前查獲，經測試戊○○吐氣所含酒精
    成份，結果竟高達每公升一．一四毫克。
三、案經苗栗縣警察局苗栗分局報請及告訴人己○○訴請臺灣苗栗地方法院檢察署檢
    察官偵查起訴。
    理  由
壹、有罪部分：
一、認定犯罪事實所憑之證據及理由：
  (一)被告戊○○於本院審理時自白前揭酒醉駕車之犯行。
  (二)證人即被害人己○○於警詢、偵查時時證述車禍經過情節明確。
  (三)目擊證人丙○○於警詢、本院審理時證述車禍經過，及被告肇事後未停車而直行
    離去之經過。
  (四)並有道路交通事故現場圖、刑法第一百八十五條之三測試觀察紀錄表、舉發違反
    道路交通管理事件通知單、現場及貨車照片各一張、大千醫院診斷證明書等各一
    份附卷可佐。
  (五)而被告肇事後，經警對之檢測呼氣中酒精濃度達每公升一點一四毫克，亦有酒精
    濃度檢驗測試值在卷足參。參以其因酒後駕車復肇事，其駕駛判斷能力顯然欠佳
    之客觀事實，足徵其已不能安全駕駛動力交通工具甚明。
  (六)按汽車駕駛人駕駛汽車肇事致人受傷或死亡，應即採取救護或其他必要措施，並
    向警察機關報告，不得駛離或逃逸，道路交通管理處罰條例第六十二條定有明文
    。本件被告領有汽車駕駛執照，對前開規定當知之甚稔，其駕駛車輛撞擊告訴人
    己○○，且對告訴人當場受有傷害已有認識，其竟未採取救護或其他必要措施，
    並向警察機關報告，即逕行駕車離去，嗣經警循線查獲，其肇事逃逸已甚灼然。
    是被告肇事逃逸之犯行，堪以認定。
  (七)綜上所述，本件事證明確，被告犯行洵堪認定，應依法論科。
二、對於被告辯解，及對被告有利之證據，本院之判斷：
    被告戊○○固供認有於前揭時、地酒醉駕車並經過肇事路段之事實，惟矢口否認
    有肇事逃逸之犯行，辯稱：伊因酒醉，且開的是大貨車，聲音很大，並將車窗關
    緊，而那天下雨天有起濃霧，所以伊並不知道有撞到人云云。經查：
  (一)關於本案車禍之發生經過，乃被告駕車沿苗栗縣苗栗市○○路自西往東方向行駛
    至府前路口前，被害人己○○於該路口由南向北行走府前路行人穿越道，當時被
    告所駕駛之大貨車左後照鏡撞到被害人己○○後腦勺等情，業據證人即現場目擊
    者丙○○於本院審理時證述明確（見本院卷第一０四至一一四頁），復參諸道路
    交通事故現場圖，可知發生車禍之前，被害人己○○自被告車前之右方走至左方
    ，走到道路約一半時，即遭被告行進中之貨車左方後照鏡撞擊後腦勺，準此，被
    告否認看見被害人從前方經過云云（見本院卷第一一九頁），即饒有疑問。再者
    ，觀諸被告所駕駛之大貨車照片（見真卷第十八頁下圖），可知其左後照鏡在車
    頭左側，自駕駛座之角度觀之，係位於左前方，視覺角度、距離均相當良好，是
    以，如被告駕駛之貨車後照鏡確撞到被害人之後腦勺，被告應明顯可看到，實難
    諉為不知。
  (二)被告雖辯稱當時因飲酒，已醉得什麼都不知道，車禍如何發生的並不清楚云云，
    惟查：
    (1)被告於肇事後，繼續由西往東方向往前行駛，之後復由省立苗商處出現，由南
      往北方向行經肇事路段，往府前路方向前進等情，業據證人丙○○於本院審理
      時證述明確（見本院卷第一０七頁）。關於被告當時開車之目的地，被告於偵
      查中供稱：伊當時要去府前路北聯補習班載小孩等語（見偵卷第三十四頁），
      嗣於本院審理時改口供稱：當時伊本來是要走至公路轉府前路接我兒子，但不
      知道當時為何這樣走，隔天伊太太有跟伊說，她當天有打電話給伊說兒子不用
      載了，叫伊直接回家，可能是這樣，伊才會直走云云（見本院卷第二十頁），
      被告復供稱：「（問：從至公路上要回你家，最近的路要怎麼走？）還是要從
      至公路折回府前路比較快，因為中正路車流量很大。」等語（同上頁）。準此
      ，姑不論被告駕車當時是要去補習班接兒子或返家，其駕車行走府前路乃最適
      當之路線，故被告於肇事路口錯過左轉府前路之機會，嗣後尚且知悉繞道返回
      ，而由苗中路往府前路行進，足證被告當時意識尚佳，未達失去對於事理判斷
      之程度。
    (2)其次，被告駕駛大貨車時，需要操控方向盤、排檔、煞車、油門等一連串複雜
      而精密之駕駛動作，而被告於肇事之後，尚能轉彎繞道並駛入府前路，嗣後又
      轉入長春路（見證人即攔截被告車輛之警員甲○○於本院審理之證述，見本院
      卷第六十七頁），並無一路發生車禍，足證其意識尚屬清楚，並未因酒醉而喪
      失對外之知覺作用能力。
    (3)再者，關於被告案發當時之精神狀況，證人即攔截被告車輛之警員甲○○於本
      院審理時證稱：「（問：攔到被告之後，你們的處理？）...... 當時我們有
      開警示燈及鳴警報器，他看到後才停下來，我就下車，請他將車窗搖下來，請
      他出示證件，我問他有無撞倒人，他說他不知道，然後我們就請他一起回警局
      。」、「（問：攔到被告後，與他對談中，他的知覺反應如何？）是還可以講
      話，但要完整敘述是有困難的。」、「（問：下車的時候，請描述你們的對話
      ？）我請他搖下車窗的時候，我請他出示證件，請他下車，我問他有無經過府
      前路、至公路，他說他不清楚，我問他說有人說你開車撞倒人，他說不知道，
      我再問他有無喝酒，他說他在釣蝦場的時候有喝，當時他的神情還好，臉紅紅
      的」等語（十四頁、十六）。是以，被告雖有飲酒，但尚且能於警方鳴笛示警
      後停車、並配合警方指示搖下車窗、出示證件、正常回答相關問題，並無語無
      倫次、行為失控等泥醉之客觀情狀，足證被告酒醉之程度，尚未達到無法判斷
      外在之客觀事物之程度。
    (4)此外，本案證人丙○○乃現場目擊證人，而證人甲○○乃攔截被告車輛之員警
      ，案發前後與被告並無任何素怨嫌隙、利害衝突，渠等經本院交互詰問之結果
      ，證言並無瑕疵可指，可信度相當高，應堪採信，附此敘明。
    (5)綜上所述，可知被告雖有酒醉，意識即便較一般正常人為弱，但其對外界事物
      之知覺理會及判斷作用並未全然喪失，仍具有一定程度之辨識力、控制力。是
      被告以酒醉為由，稱全然不知有發生車禍，顯屬事後卸責之詞，難以憑採。
  (三)又被告復辯稱當時車流量大，且其貨車聲音很大，並關著車窗，故沒聽見車禍之
    撞擊聲云云。惟查：
    (1)關於車禍發生當時是否有撞擊聲乙事，據證人丙○○於本院審理時證稱：那時
      候伊車窗有搖下來，也有聽到撞擊的聲音，但不是那種正面撞擊很大的聲音等
      語（見本院卷第一一一頁）。是以，本件車禍確有發生撞擊之聲音，惟撞擊聲
      音並不大聲，先予敘明。
    (2)接著，就被告案發時車窗是否緊閉一事，據證人丙○○於本院審理時證稱：伊
      很確定被告車禍當時，車窗並沒有關，是全部打開，且其嗣後繞回來肇事路口
      時，也沒有關等語（見本院卷第一０七、一一二、一一三頁）。是被告辯稱其
      當時關著車窗云云，尚難憑採。
    (3)就被告案發當時有無聆聽車用音響乙事，被告供稱其已忘記等語（見本院卷第
      四十頁）。證人甲○○則到庭證稱：伊攔下被告當時，其並沒有開著音響等語
      （見本院卷第六十九頁）。是以，此部分應可排除被告因開啟車內音響過於大
      聲，致未聽見撞擊聲之可能。
    (4)關於肇事現場之環境是否吵雜乙節，據證人即車禍後在場照顧被害人之人丁○○於本院審理時證稱：當時車子很多，但路口不會很吵，因為當時大家在等紅
      綠燈等語（見本院卷第六十三頁）；證人即到場處理之員警乙○○於本院審理
      時證稱：那時候車子是蠻多的，只有車輛行駛的聲音等語（見本院卷第七十四
      頁）；證人丙○○亦證稱：案發時至公路對向車道約有四至五輛車，那時候是
      一般正常的車輛等語（見本院卷第一０八頁）。由此足證，案發當時雖適值下
      班時間，車流量較多，但證人均感受並非有相當大之噪音，且參諸道路交通事
      故現場圖可知，該路口並非寬大之馬路，衡情車流量有限，且除此之外，並無
      其他施工、賣場、人聲鼎沸等噪音，故肇事現場之聲音大小應屬正常。
    (5)綜上所述，本案車禍係被告貨車之左方後照鏡撞擊被害人後腦勺，並發出撞擊
      聲，衡諸當時環境噪音並不大，且被告車窗並未關上，撞擊音源即在駕駛座旁
      ，被害人又甫從車前經過，被告殊無不知之理。是被告此部分之辯稱，要屬卸
      責之詞，委無足取。
  (四)被告復又辯稱：當時下雨天有起濃霧，所以伊不知道有撞到人云云（見本院卷第
    十九頁）。惟查，證人丁○○到庭證稱：當時下著毛毛雨，天色還蠻亮的，不會
    很暗，當時是六點多，還有自然光等語（見本院卷第六十三頁）。證人甲○○則
    證稱：當時視線還算不錯，自然光看得很清楚等語（見本院卷第七十頁）。證人
    丙○○亦證稱：當時天色還可以，人的膚色及車牌號碼還可以看的很清楚等語（
    見第一０七頁）。綜上可證，案發當時雖然已近傍晚，並下毛毛雨，但仍有光線
    照明、視距正常、未起濃霧。是以，被告此部分之辯解，顯與事實不符，難以憑
    採。進而，亦可證被告在此正常視野之情形下，當無不知被害人從其貨車前方經
    過之理。
  (五)至證人丁○○、丙○○雖到庭證稱：被告肇事後，並沒有加速離去，而是按照他
    原來的車速行走等語（見本院卷第六十三、六十四、一０六頁）。關於此部分之
    證言，是否可推論被告當時並未有肇事之認識？惟按，刑法第一百八十五條之四
    肇事逃逸罪，其「逃逸」行為僅需車禍肇事後，隨即離開肇事現場，即屬該當。
    至被告肇事後未加速離去，或因其相當鎮定，或因其仍猶豫是否要停車，或因現
    場人車很多，恐突然加速離去過於明顯，或因僅覺得好像有撞倒人但不確定，種
    種原因，不一而足。況且，依前開認定可知，被告確實知悉其車禍肇事，故此部
    分證據尚難茲為有利於被告之認定。
  (六)綜上所述，被告之辯解，或與事實不符，或與經驗法則有違，均難採信。而本案
    車禍發生前，被害人己○○係從被告車輛前方由右至左經過，嗣被告貨車向前直
    行時，其駕駛座旁之後照鏡撞擊被害人後腦勺，並發出撞擊聲，衡諸當時環境噪
    音並不大，且被告車窗並未關上，視距正常之情況下，被告對於其左後照鏡撞倒
    被害人後腦杓肇事乙節，當知之甚明，應無疑義。
三、論罪科刑的理由：
  (一)核被告所為，酒醉駕車部分，係犯刑法第一百八十五條之三服用酒類不能安全駕
    駛動力交通工具罪；駕駛上開動力交通工具肇事，致被害人己○○受傷而逃逸部
    分，係犯同法第一百八十五條之四肇事逃逸罪。
  (二)被告所犯上開酒醉駕車、肇事逃逸二罪間，犯意各別、行為互殊，犯罪構成要件
    亦不同，自應予分論併罰。
  (三)查被告有如犯罪事實欄所載之犯罪前科執行情形，有臺灣高等法院被告全國前案
    紀錄表、臺灣苗栗地方法院檢察署刑案資料查註紀錄表在卷可稽，其受有期徒刑
    執行完畢後，五年內再犯上開有期徒刑以上之本罪，均為累犯，均應依刑法第四
    十七條之規定，加重其刑。
  (四)量刑部分：
    爰審酌被告酒醉後已不能安全駕駛，仍不顧公眾之安危，貿然駕車，肇事致被害
    人受傷，復置被害人於不顧，逕自駛離現場，且犯後否認肇事逃逸之犯行，無坦
    承悔過之具體表現，浪費有限之司法資源，本應嚴罰重懲，故公訴人就酒醉駕車
    部分求處有期徒刑二月，肇事逃逸部分向本院求處有期徒刑十月，固非無見；惟
    念及被告除前案係因雇用無駕駛執照之員工駕車肇事，致其經本院判處過失傷害
    犯行（見本院八十八年度交易字第五一號判決）之外，並無其他不良之素行、前
    科紀錄，有臺灣高等法院被告全國前案紀錄表在卷可稽，且其已與被害人達成民
    事和解，此有苗栗縣苗栗市調解委員會九十三年民調字第一０四號調解書在卷可
    稽（見本院卷第二十六頁），被害人己○○並當庭表示原諒被告之犯行（見本院
    卷第三十五頁），且被告犯後開庭態度尚稱良好，故認公訴人就肇事逃逸部分，
    求刑稍嫌過重，另被告雖就酒醉駕車部分已坦承犯行，但其呼氣酒精濃度竟高達
    每公升一．一四毫克，並因而肇事致人受傷，故本院認檢察官此部分求處有期徒
    刑二月仍屬過輕，併參酌被告犯罪之動機、目的、手段等一切情狀，爰分別量處
    如主文第一項所示之刑，並定其應執行刑，以示儆懲，並符罪刑相當原則。
貳、不受理部分：
一、公訴意旨另以：戊○○於九十三年一月二十九日十七時許，在苗栗市建臺釣蝦場
    ，飲用高粱酒二杯後，已達駕駛動力交通工具之操控能力降低而無法安全駕駛之
    程度，卻仍於同日十八時許，駕駛車牌號碼Ｆ三─七二五號大貨車，由飲酒地出
    發欲前往同市○○路北聯補習班。嗣於同日十八時二十分許，其自西往東方向沿
    同市○○路行駛至府前路口時，因酒精發生作用，致其注意力降低無法安全駕駛
    ，本應注意行車速度，並隨時採取必要之安全措施，且按其情況亦無不能注意之
    情形，竟疏未注意車前狀況而貿然行駛，遂撞及於該路口行走行人穿越道之己○○，造成己○○受有頭皮裂傷及外傷性蜘蛛膜下出血等傷害。戊○○於肇事後，
    未停車查看即駕車逃逸，適為路經現場之曾至育發現並報警，經警按目擊事故之
    丙○○所提車號，循線於同市○○街四號前查獲，案經被害人己○○提起告訴，
    因認被告另涉有刑法第二百八十四條第一項前段之過失傷害罪嫌。
二、按告訴乃論之罪，告訴人於第一審辯論終結前得撤回其告訴，又告訴經撤回者，
    應諭知不受理之判決，刑事訴訟法第二百三十八條第一項、第三百零三條第三款
    ，分別定有明文。
三、本件被告經檢察官依刑法第二百八十四條第一項前段之過失傷害罪提起公訴，依
    刑法第二百八十七條前段之規定，須告訴乃論。茲據告訴人當庭撤回其告訴（見
    本院卷第三十五頁），揆諸首開說明，爰諭知不受理之判決。
參、適用法律依據：
    (一)刑事訴訟法第二百九十九條第一項前段、第三百零三條第三款。
    (二)刑法第一百八十五條之三、第一百八十五條之四、第四十七條、第五十一條第
      五款。
本案經檢察官林文中到庭執行職務。
中　　　華　　　民　　　國　　九十三　　年　　 十一 　　月　　 三十 　　日
                                      臺灣苗栗地方法院刑事第一庭
                                          審判長法  官  周 淡 怡
                                                法  官  李 太 正
                                                法  官  顧 正 德
右正本證明與原本無異。
如不服本判決，應於判決送達後十日內向本院提出上訴狀（應抄附繕本）。
                                                書記官  黃 正 中
中　　　華　　　民　　　國　　九十三　　年　　 十二 　　月　　　三　　　日
附錄本判決論罪科刑法條全文：
中華民國刑法第一百八十五條之三
服用毒品、麻醉藥品、酒類或其他相類之物，不能安全駕駛動力交通工具而駕駛者，
處一年以下有期徒刑、拘役或三萬元以下罰金。
中華民國刑法第一百八十五條之四
駕駛動力交通工具肇事，致人死傷而逃逸者，處六月以上五年以下有期徒刑。
